【裁判字號】    94,訴,775
【裁判日期】    950929
【裁判案由】    侵權行為損害賠償
【裁判全文】
臺灣板橋地方法院民事判決               94年度訴字第775號
原      告  辛○○
訴訟代理人  廖芳萱律師
複 代理 人  丙○○
被      告  臺北縣樹林市農會
法定代理人  乙○○
訴訟代理人  丁○○
            己○○
            庚○○
上列當事人間侵權行為損害賠償事件，本院於民國95年9 月18日
言詞辯論終結，判決如下：
    主  文
原告之訴及假執行之聲請均駁回。
訴訟費用由原告負擔。
    事實及理由
一、原告主張：
  (一)原告居住於臺北縣樹林市○○街，平日會至被告位於臺北縣
    樹林市鎮○街77號之樹林農會超市購買用品食物，民國92年
    12月5 日下午2 時許，原告至被告超市購物，逛至超市右後
    方架上放置雞蛋、罐頭．．．等物品之走道時，因被告地板
    未清理乾淨，致原告滑倒（據事後被告員工告知，原告係因
    踩到雞蛋才會滑倒）。原告92年12月5 日下午在被告營業處
    所跌倒後，原本不以為意，然臀部卻疼痛難耐，故次日（6
    日）原告就近搭計程車至樹林市○○路安泰聯合診所（下稱
    安泰診所）治療，經判定原告受有臀部挫傷之傷害，復因原
    告在就診後，情況仍未見好轉，故92年12月8 日，再前往三
    峽鎮財團法人恩主公醫院（下稱恩主公醫院）進行詳細診斷
    ，發覺受有尾椎骨挫傷（未移位性骨折）之嚴重傷害，且
    經醫院告知原告傷勢已無法完全康復，必需終身接受復健治
    療。原告為此於92年12月12日向臺北縣樹林市調解委員會聲
    請調解，經兩造分別於92年12月24日、93年1 月6 日、93年
    2 月24日、93年4 月2 日、93年4 月27日五次調解，均因被
    告僅願賠償原告數仟元而無法成立調解。
  (二)被告以開設超級市場，供不特定消費者入內選購商品，並恃
    此為業，故被告屬消費者保護法第2條第2款所稱之企業經營
    者無疑。原告係在進入被告營業場所消費時，踩到被告營業
    場所地上之雞蛋而滑倒受傷，則被告自應依消費者保護法第
    3 項「企業經營者違反前2 項規定，致生損害於消費者或第
    三人時，應負連帶賠償責任」規定，賠償原告損害。被告對
    於自己營業場所內之環境，疏於維護，竟將雞蛋放置於顧客
    行走之通道地面上，以致原告進入購物而滑倒受傷，核被告
    行徑，除違反消費者保護法規定外，亦併有民法第184條第1
    項前段及第2 項規定之違反，而應賠償原告損失（按：雞蛋
    應放置在架上，供人拿取，斷不可能放置在營業場所的走道
    上，故被告疏於維護環境，十分明顯），故依同法第193 條
    第1 項「不法侵害侵害他人之身體或健康者，對於被害人因
    此喪失或減少勞動能力，或增加生活上之需要時，應負損害
    賠償責任」及第195條第1項「不法侵害侵害他人之身體、健
    康、名譽、自由、信用、隱私、貞操，或不法侵害其他人格
    法益而情節重大者，被害人雖非財產上之損害，亦得請求賠
    償相當之金額」規定，原告得請求賠償之數額如下：1.已支
    付之醫藥費：新臺幣（下同）110,099 元。原告於被告處所
    受傷，自92年12月6 日起至93年10月15日為止，已支付110,
    099 元整醫療費用（含健保費）。本件侵權行為並非交通事
    故，原告不因受領健保給付而喪失對侵權行為人之損害賠償
    請求權，故原告自得請求包含健保給付之全部醫療費用。2.
    日後預計尚應支付之醫療費用：1,505,775 元。原告因上開
    事故受傷，經醫院告知傷勢無法完全康復，需終身接受復健
    治療，已如前述。故若以原告受傷後的前4 個月（即92年12
    月至93年3 月）醫療支出，係在針對傷勢進行一般治療，而
    非復健。則自93年4 月1 日起迄93年9 月30日為止，6 個月
    復健期間，原告共支出復健醫藥費56,274元，故每月平均原
    告需支付之復健費用為9,379 元。原告係33年10月18日出生
    ，93年10月16日原告年60歲，故依行政院經濟建設委員會公
    布之世界人口估計要覽表，原告尚有餘命19.1年，共計有餘
    命229 個月。從而，依前述計算標準（即每月9,379 元；尚
    餘2 29月），原告自93年10月16日以後，依霍夫曼係數表扣
    除中間利息，尚應支付1,505,775 元復健費（9,379 ×160.
    00000 000 ，小數點以下四捨五入）。3.交通費支出：38,9
    80元。原告受傷後，固定前往安泰診所（臺北縣樹林市○○
    路○段140 號）及恩主公醫院（臺北縣三峽鎮○○路399 號
    ）就診，因原告係尾椎骨挫傷，故有半年期間均係搭乘計
    程車看診。而原告自92年12月6 日起迄93年5 月31日為止，
    共前往安泰聯合診所就診32次，單程計程車車資75元，共計
    4,480 元（32×70×2）。 恩主公醫院就診75次，單程計程
    車資230 元，共計34,500元（75×230 ×2）。 故原告就診
    支出之計程車費共為38,980元。4.非財產上損害部分：50萬
    元。原告因上開事故受有尾椎骨挫傷（未移位性骨折）之
    嚴重傷害，且原告傷勢無法復原，需終身接受復健治療，且
    經過了1 年6 個月餘之治療，身體狀況仍大不如前，每每在
    天氣轉變或清晨醒來時，受傷部位就疼痛不已，且有時疼痛
    得無法行動，對原告身心傷害可謂至鉅。且被告身為超市經
    營者，事發時曾向原告表示，有投保營業責任保險，願意補
    償原告一切損失。然在調解時，然在得知原告受有嚴重傷害
    後，竟態度傲慢，稱僅願支付原告數仟元，顯見被告毫無解
    決誠意，為此依原告所受痛苦及被告事後態度，而請求非財
    產上損害賠償50萬元。爰依消費者保護法第7 條、民法第18
    4 條、第193 條、第195 條之規定，請求被告賠償醫療費用
    、交通費及非財產上損害合計為2,154,854 元等語。併為聲
    明：(一)被告應給付原告2,154,854 元，及自92年12月6 日起
    至清償日止，按年息百分之五計算之利息。(二)原告願供擔保
    ，請准宣告假執行。
二、被告則以：
  (一)原告自稱於被告所設之生鮮超市內「滑倒」並非事實。經檢
    視上開事故發生時間所攝之錄影光碟內容，原告並未發生其
    所稱之「滑倒」情事。原告雖自稱滑倒，卻能於倒地前改變
    倒地方向（雖為前仆，原告卻有能力改變倒地方向，使其最
    後卻能以側背後仰姿勢著地），是原告所自稱之「滑倒」，
    顯已違經驗法則。原告雖聲其係於被告超市滑倒，但經被告
    不斷檢視錄影資料時發現，原告於行經上開倒地地點時，其
    右腳踏出後卻落足於左腳之左前方，接著右腳屈膝，上身前
    倒，於倒地前復側轉身軀致左背部著地，而原告從先前右腳
    「踏出」落足於左腳之左前方之後，其雙足在倒地前均未有
    任何滑動甚至移動之情形。原告於其右腳踏出後，異於常人
    地落足於其左腳之左方時，確實只要左腳再行踏出，即會因
    絆倒而倒地；然原告卻在其左腳尚未踏出之時，即已右腳屈
    膝，上半身前傾緊接著側轉身軀致後仰左側背部及臀部著地
    。上開倒地地點（嚴格說來應分為兩處，一為原告右腳踏出
    旋身之處，一為原告倒地之後其雙足所在之處），以生鮮食
    品冷凍櫃前原告倒地後雙足所在位置論之，該地點灰衣男子
    於原告倒地前即已先行經過，並無任何迴避閃躲或滑行情事
    。而兩位著紅衣背心服務人員，一位固為用足來回試探，然
    其時間則係在原告倒地之後，而該試探地點灰衣男子原原告
    倒地之前即已先行走過，並無任何迴避閃躲或滑行情事；另
    一位雖有擦拭行為，卻同時亦有檢拾行為，即自右手自地面
    上取物置於左手，然原告卻略而不提。上開倒地地點，不論
    原告倒地之後左足、右足所處地點，於原告倒地前並無異狀
    ，於其倒地後方生超市員工擦拭及檢拾行為，復觀灰衣男子
    於行經該系爭倒地地點時並無任何迴避閃躲或滑行之情形，
    原告謂「原告滑倒處確實係濕滑有異物」，顯為不正確，應
    為「原告倒地之處於原告倒地之後確實有濕滑異物」。原告
    自稱其係「因被告地板未清理乾淨，以致滑倒」並非事實，
    既因本非滑倒，從而其稱「事後被告員工告知，原告係因踩
    到雞蛋才會滑倒」亦不可採。原告之倒地，既非「滑倒」，
    亦非「跌倒」，僅能視為「自行倒地」。
  (二)原告之倒地與被告所設之生鮮超市內設施、服務悉無因果關
    係。經錄影光碟內容顯示，原告倒地地點附近之地面，並無
    足生行進窒礙之障礙物或造成其可能跌倒之異物存在，且在
    原告倒地前上開原告倒地地點（包括原告倒地後冷凍櫃前之
    走道及原告倒地前推車推入之貨架間走道）均有多名顧客進
    出，亦未見顧客於行走上開二走道時有任何迴避、繞道情事
    ，足見被告賣場內之設施及環境並無可資成為原告倒地之因
    果關係存在。經重複觀看該錄影帶，自可發現原告走路時係
    呈外八字。但原告於推車進入上開倒地走道時，其右足卻突
    然踏出落足於左足之左側，緊接著即右足屈膝之後即行倒地
    ，是知其之倒地，純為自身原因所致，更與被告所應提供之
    「服務」無涉。
  (三)原告「尾椎挫傷」難認係上開事故所致。上開事故係發生
    於92、12、05下午（當日上午，原告即因關節炎舊疾至恩主
    公醫院復健科做復健），原告於92、12、06至安泰診所治療
    ，該所開出之診斷書為「臀部挫傷」，至於恩主公醫院為其
    診治之時間則為92、12、08。其間相差時間達3 天之久，加
    上其又未於上開事故發生後立即至醫院檢傷，是實難認原告
    向被告所主張之「尾椎挫傷」係上開事故所致，即上開事
    故未必造成原告主張之「尾椎挫傷」，從而原告之「尾
    椎挫傷」未必係上開事故所致。按恩主公醫院函覆：「病人
    受傷之前就因背痛及關節炎在本院作復健，92、12、8骨科
    門診記載病人因外傷致尾椎痛」，然上開事故係發生於92、
    12、5下午2時許，其之就診與上開事故相距達3 天之久，則
    該傷「尾椎痛」與上開事故難認有因果關係。臺北縣政府警
    察局函覆：「經本分局樹林派出所員警查明，原告辛○○於
    上訴時、地跌倒受傷後，在同年12月11日持恩主公醫院診斷
    證明書至樹林派出所備案」，蓋其係備案，即純屬原告自稱
    ，自不足以警方備案作為上開事故之證明。原告謂其每月復
    健醫療費用需9,379 元，然查其所復健者，均係痼疾等語，
    資為抗辯。併為答辯聲明：1.原告之訴及假執行之聲請均駁
    回。2.如受不利判決，被告願供擔保，請准宣告免為假執行
    。
三、兩造均不爭執之事實：
  (一)原告於92年12月5日下午2時許，在被告設於臺北縣樹林市鎮
    ○街77號之樹林農會超市跌倒。
  (二)原告於92年12月11日持恩主公醫院診斷證明書至樹林派出所
    備案。
  (三)被告所提出之現場錄影光碟內容為真正。
四、原告主張：原告於92年12月5日下午2時許，在被告設於臺北
    縣樹林市鎮○街77號之樹林農會超市右後方架上放置雞蛋、
    罐頭．．．等物品之走道時，因被告地板未清理乾淨，致原
    告滑倒（據事後被告員工告知，原告係因踩到雞蛋才會滑倒
    ），使原告受有臀部挫傷之傷害，嗣再前往恩主公醫院進行
    詳細診斷，發覺受有尾椎骨挫傷（未移位性骨折）之嚴重
    傷害。爰依消費者保護法第7 條、民法第184條、第193條、
    第195 條之規定，請求被告賠償醫療費用、交通費及非財產
    上損害合計為2,154,854元等語。被告則辯稱如上。經查：
  (一)按民事訴訟如係由原告主張權利者，應先由原告負舉證之責
    ，若原告先不能舉證，以證實自己主張之事實為真實，則被
    告就其抗辯事實即令不能舉證，或其所舉證據尚有疵累，亦
    應駁回原告之請求。又請求履行債務之訴，除被告自認原告
    所主張債權發生原因之事實外，應先由原告就其主張此項事
    實，負舉證之責任，必須證明其為真實後，被告於其抗辯事
    實，始應負證明之責任，此為舉證責任分擔之原則（最高法
    院17年上字第917號、43年臺上字第377號判例意旨參照）。
    本件原告主張「因被告地板未清理乾淨，致原告滑倒（據事
    後被告員工告知，原告係因踩到雞蛋才會滑倒），使原告受
    有臀部挫傷或尾椎骨挫傷（未移位性骨折）之嚴重傷害」
    之事實，既為被告所否認，則原告自應就此積極有利之事實
    負舉證責任。又損害賠償之債，以有損害之發生及有責任原
    因之事實，且二者之間，須有相當因果關係為成立要件。
  (二)被告所提出之現場錄影光碟內容，經本院於94年11月21日當
    庭勘驗結果：1.勘驗ＶCＤ光碟內容與被告寄給原告ＶCＤ光
    碟內容相符。2.對於原告跌倒的時間為92年12月5 日下午2
    時3 分22秒及地點不爭執。3.原告跌倒前，同樣的位置，亦
    有他人行經該處，但未跌倒。4.原告跌倒後，經他人扶起來
    後，被告的服務人員（紅背心，黑裙子）有一人蹲在地上用
    手擦地板，之前另有一個被告的服務人員（紅背心，黑裙子
    ），用腳擦拭地板。5.原告行經該處失去平衡時跌倒，但失
    去平衡的原因不明，且原告並非因撞到東西才跌倒等情，為
    兩造所不爭執（見本院卷一第224 頁），應信為真。又證人
    壬○○證稱：案發92年12月5 日下午2 時左右後他們才叫我
    過去收銀櫃台那裡，原告要求證明有在賣場那裡跌倒，我有
    問原告人有沒有怎樣，原告沒有回答，我說要送他回家，原
    告說不用，原告就自己回去，當天下午我有打電話給原告說
    有沒有怎樣，她說她人很累想睡覺，我在電話中有告訴他說
    要去看她，她說不用，隔天我有請員工去看她，員工回來沒
    有說什麼話。我沒有在調解委員會時說原告是踩到雞蛋跌倒
    。原告跌倒的地方擺設進口餅乾類的產品，沒有散裝的貨品
    ，雞蛋沒有擺在那邊，也沒有擺設果汁及飲料等語（見本院
    卷二第69至73頁）、證人甲○○證稱：原告跌倒時我沒有在
    場。我經過現場的時候看到原告雙腳彎曲側坐在地上，如何
    跌倒我不清楚，所以我認為原告是跌倒，我有喊跌倒，我有
    找另一位同事一起把扶原告起來，原告告訴我她的腳有在做
    復建，我問他有沒有要緊，原告說不要緊，講完後原告就離
    開，說要買東西，離開後我看地板沒有東西，置物架也沒有
    東西掉下來，地上都是乾淨的。原告當時沒有痛苦或不舒服
    的表情。我用腳在在地上擦，地上沒有東西或潮濕，也沒有
    滑。案發時那地方放置的是餅乾，都是放置乾的東西等語及
    證人戊○○證稱：我要講的內容與證人甲○○相同。她跌倒
    後說她在做復建，原告當時沒有痛苦或不舒服的表情。我當
    時是手戴粗的棉質手套在地上擦，試探有無什麼東西，結果
    是沒有什麼東西等語。足見原告係走路時自己失去平衡而跌
    倒，但失去平衡的原因不明，且原告並非因撞到東西才跌倒
    ，該處地上亦無原告所稱「有一攤油油的東西，很像沙拉油
    或蛋白」之情形。
  (三)原告雖於92年12月11日持恩主公醫院診斷證明書至樹林派出
    所備案。惟依該派出所工作紀錄簿所示：報案人（即原告）
    於92年12月5日下午2時許，在樹林市農會超市，因超市內雞
    蛋箱旁濕滑而滑倒，致尾椎受傷等語（見本院卷一第208至2
    09頁之臺北縣政府警察局樹林分局函及樹林派出所工作紀錄
    簿），純屬原告報案時之單方陳述，並非證據。又依原告所
    提出之安泰診所診斷證明書、恩主公醫院診斷證明書、調解
    資料、原告就診紀錄、醫療收據、統一發票（見本院卷一第
    10至147頁、第230頁）及本院向恩主公醫院所函索之原告就
    診及病歷等資料（見本院卷一第191至206頁、本院卷二第11
    至33頁），均僅能證明原告有「臀部挫傷」或「尾椎骨挫
    傷（未移位性骨折）」就診之事實，尚難據以證明「因被告
    地板未清理乾淨，致原告滑倒（據事後被告員工告知，原告
    係因踩到雞蛋才會滑倒）」之事實。此外，原告復未能提出
    其他積極之證據以資證明，是原告主張因被告地板未清理乾
    淨，致原告滑倒（據事後被告員工告知，原告係因踩到雞蛋
    才會滑倒）等語，即乏依據，洵無足採。
  (四)按從事設計、生產、製造商品之企業經營者，依消費者保護
    法第7條第3項之規定應負連帶賠償責任之事由，為違反確保
    其提供之商品無安全或生上之危險。如其商品有安全上之
    危險存在，即屬有所違反，應依該條項之規定負其責任，縱
    令其無過失亦同。然其商品有無安全上之危險，則應有相當
    之證明，始能斷定（最高法院87年臺上字第242 號判決意旨
    參照）。本件被告經營超市，屬消費者保護法所規定之企業
    經營者，被告於提供服務時，對於購買商品之空間與附屬設
    施仍應確保其安全性。惟查原告雖係在被告設於臺北縣樹林
    市鎮○街77號之樹林農會超市跌倒。但原告係走路時自己失
    去平衡而跌倒，至於原告失去平衡的原因則不明，且原告並
    非因撞到東西才跌倒，該處地上亦無原告所稱「有一攤油油
    的東西，很像沙拉油或蛋白」之情形，已如前述。況本院於
    94年11月21日當庭勘驗上開現場錄影光碟內容後，亦因而得
    知：於原告跌倒之前後，均有其他人在與原告跌倒處同一走
    道上往來行走如常，該走道之地面亦無放置任何障礙物或原
    告所稱「有一攤油油的東西，很像沙拉油或蛋白」之東西，
    尚難遽予認被告超市內之設施有何未能確保其安全性之情形
    。是原告主張依消費者保護法第7 條、民法第184 條、第19
    3 條、第195 條之規定，請求被告賠償如訴之聲明所示，即
    屬無據。
五、從而，原告依消費者保護法第7 條、民法第184條、第193條
    、第195 條之規定，請求如訴之聲明所示，為無理由，應予
    駁回。又原告之訴既經駁回，其假執行之聲請即失所附麗，
    應併予駁回。
六、本件事證已臻明確，原告請求訊問證人恩主公醫院為原告診
    治之醫生及兩造其餘攻擊、防禦方法及舉證，經本院審酌後
    ，認對於判決結果均無影響，爰不一一論述，併此指明。
據上論結，本件原告之訴為無理由，依民事訴訟法第78條，判決
如主文。
中    華    民    國    95    年    9     月    29    日
                  民事第一庭    法  官  楊千儀
以上正本證明與原本無異。
如對本判決上訴，須於判決送達後20日內向本院提出上訴狀（需
按他造人數附繕本）。
中    華    民    國    95    年    9     月    29    日
                                書記官  簡青根


司法院資訊處製作；財團法人民間司法改革基金會備份。
